臺灣高等法院臺中分院民事裁定
111年度抗字第226號
抗  告  人  徐亦增  
相  對  人  中國信託創業投資股份有限公司
法定代理人  王志剛  
上列抗告人因與相對人中國信託創業投資股份有限公司間債務人
異議之訴事件，對於中華民國111年4月15日臺灣臺中地方法院10
9年度重訴字第638號裁定提起抗告，本院裁定如下：
    主  文
抗告駁回。
抗告程序費用由抗告人負擔。
    理  由
一、抗告人於原法院主張：相對人執中華民國仲裁協會107仲聲
    忠字第42號仲裁判斷書（下稱系爭仲裁判斷）、原法院108
    年度仲執字第6號、109年度抗字第31號裁定及本院109年度
    非抗字第243及323號裁定（下合稱系爭准許裁定）為執行名
    義，向原法院聲請對伊之財產為強制執行，經原法院109年
    度司執字第128362號執行事件（下稱系爭執行事件）受理，
    伊有強制執行法第14條規定之事由提起債務人異議之訴，聲
    明為：「原法院108年度仲執字第6號強制執行事件所為之強
    制執行程序應予撤銷。」；嗣於109年12月23日、110年6月4
    日為訴之追加，聲明為：「甲、先位聲明：㈠被告（即相對
    人）不得依系爭仲裁判斷、系爭准許裁定之執行名義（下合
    稱系爭執行名義）對原告（即抗告人）為強制執行。㈡系爭
    執行事件所為之強制執行程序應予撤銷。乙、備位聲明一：
    ㈠系爭執行名義主文所載『原告應共同給付被告新台幣（下同
    ）9000萬元，及王彥森自107年10月25日起、黃榆驊自107年
    8月8日起、謝函蓉自107年8月23日起、黃若淳自107年8月6
    日起、徐凡凱自107年8月31日起、徐亦增自107年8月31日起
    至清償日止，按年息5％計算之利息；其中原告就其應給付部
    分，應連帶給付之，准予強制執行』，於被告移轉豐禾健康
    蔬果股份有限公司（下稱豐禾公司）股權77萬1429股予原告
    ，始得執行主文所載『原告應連帶給付被告7714萬2900元』，
    另主文所載逾上開金額部分（即1285萬7100元）不得對原告
    強制執行。㈡系爭執行事件所為之強制執行程序應予撤銷。㈢
    被告應移轉豐禾公司股權予王彥森、黃榆驊、謝函蓉各12萬
    8572股及黃若淳、徐凡凱、徐亦增各12萬8571股。丙、備位
    聲明二：㈠系爭執行名義主文所載『原告應共同給付被告9000
    萬元，及王彥森自107年10月25日起、黃榆驊自107年8月8日
    起、謝函蓉自107年8 月23日起、黃若淳自107年8月6日起、
    徐凡凱自107年8 月31日起、徐亦增自107年8月31日起至清
    償日止，按年息5％計算之利息；其中原告就其應給付部分，
    應連帶給付之，准予強制執行』，於被告移轉豐禾公司股權9
    0萬股予原告，始得執行主文所載『原告應連帶給付被告9000
    萬元。』㈡系爭執行事件所為之強制執行程序應予撤銷。㈢被
    告應移轉豐禾公司股權予原告每人各15萬股。」（見原審卷
    一第290-293頁、第393-396頁）；復於110年6月18日於先位
    聲明再追加「㈢確認徐亦增與被告間於民國104年5月29日所
    成立之股權投資協議書契約關係不存在。」（見原審卷一第
    436頁）。
二、原法院以抗告人追加上開聲明㈢「確認徐亦增與被告間於民
    國104年5月29日所成立之股權投資協議書（下稱系爭協議書
    ）契約關係不存在。」（下稱系爭追加之訴）不符合民事訴
    訟法第255條第1項之要件，其追加之訴不合法為由，裁定駁
    回系爭追加之訴，抗告人不服，提起本件抗告。
三、抗告意旨略以：伊於原審提起之債務人異議之訴及系爭追加
    之訴，目的均為排除系爭強制執行程序；系爭追加之訴基礎
    事實法律關亦本於系爭投資協議，基礎事實同一；且兩造間
    就系爭投資協議法律關係成立與否，亦為相對人對伊之請求
    及執行基礎有無理由之前提，自屬社會事實上具有共通性及
    關聯性；又伊於110年6月18日提起系爭追加之訴，111年3月
    16日始言詞辯論終結，亦無礙相對人防禦及訴訟终結，原法
    院認定系爭追加之訴與起訴之基礎事實不同，裁定駁回伊系
    爭追加之訴即有未當，爰提起抗告云云。
四、按訴狀送達後，原告不得將原訴變更或追加他訴，但請求之
    基礎事實同一者、或不甚礙被告之防禦及訴訟之終結者，不
    在此限，民事訴訟法第255條第1項第2款、第7款定有明文。
    所謂請求之基礎事實同一，係指變更或追加之訴與原訴之原
    因事實，有其社會事實上之共通性及關聯性，而就原請求所
    主張之事實及證據資料，於變更或追加之訴得加以利用，且
    無害於他造當事人程序權之保障，俾符訴訟經濟者，始足當
    之（最高法院104年度台抗字第662號裁定要旨參照）。又法
    律所以限制原告於起訴後為訴之變更或追加者，旨在保護被
    告之利益及防止訴訟之延滯，前者在於保障被告主觀上之訴
    訟權，後者在於確保法院客觀上應適時審理之公共利益，是
    判別訴之變更、追加，有無妨礙被告之防禦及訴訟之終結，
    應以變更、追加後之訴，需否重新認定原告起訴之事實及另
    行蒐集訴訟資料為斷。
五、經查：
  ㈠按除別有規定外，確定之終局判決就經裁判之訴訟標的，有
    既判力；仲裁人之判斷，於當事人間，與法院之確定判決，
    有同一效力。民事訴訟法第400條第1項、仲裁法第37條第1 
    項分別定有明文。是於仲裁判斷作成後，即與法院之確定判
    決有同一之效力，當事人於法院為撤銷仲裁判斷之判決確定
    前，應受該仲裁判斷內容之拘束，依其內容行使權利或履行
    義務。依此系爭仲裁判斷具有與法院確定判決同一之效力，
    抗告人於原法院所提起之債務人異議之訴，自僅能依強制執
    行法第14條第1項規定，以執行名義成立後即系爭仲裁判斷
    作成後有消滅或妨礙債權人請求之事由發生，提起債務人異
    議之訴。
　㈡又按仲裁法第52條規定法院關於仲裁事件之程序，除本法另
    有規定外，適用非訟事件法，非訟事件法未規定者，準用民
    事訴訟法。而依仲裁法第37條第2項前段規定聲請法院裁定
    許可強制執行，仲裁法並未特別規定其程序，則關於此項聲
    請及抗告，法院自應適用非訟事件法規定，而為強制執行許
    可與否之審查並據以裁定之，此裁定無確定實體上法律關係
    存否之效力。關於仲裁協議標的爭議或範圍之實體爭執，應
    另行提起撤銷仲裁判斷之訴以資解決；而撤銷仲裁判斷之訴
    ，非就原仲裁判斷認定事實、適用法規是否妥當，再為審判
    ，法院僅得就原仲裁判斷有無仲裁法第40條第1項各款所列
    情形（含第1款所稱第38條各款情形），加以審查。
　㈢抗告人所提起之債務人異議之訴先位之訴主張，系爭仲裁判
    斷命豐禾公司與抗告人共同為法律上所不許之行為，此主張
    為系爭仲裁判斷有仲裁法第38條第3款「仲裁判斷，係命當
    事人為法律上所不許之行為者。」，及系爭仲裁判斷應屬無
    效，系爭准許執行裁定准予強制執行，違反仲裁法第38條規
    定；備位之訴則主張系爭准許執行裁定命豐禾公司應給付本
    息部分，顯係就無效裁判為准許強制執行，及執行名義成立
    後已為同時履行抗辯云云；惟依上㈠所述，抗告人所提之債
    務人異議之訴先位之訴部分首須判斷者為「其所主張是否屬
    系爭仲裁判斷作成後有無消滅或妨礙債權人請求之事由發生
    」；依上㈡所述，抗告人所提債務人異議之訴備位之訴部分
    ，所須審究者在於「抗告人得否以債務人異議之訴變更系爭
    准許執行定之內容，並排除系爭仲裁判斷及系爭准許執行裁
    定為執行名義所為之強制執行程序」；與其所提之系爭追加
    之訴所主張「抗告人與相對人間就系爭仲裁判斷之基礎法律
    關係即104年5月29日股權投資協議書有無效之事由存在」之
    爭點顯然不同，本應獨立判斷，無從相互援引，調查審理之
    證據資料範圍亦有不同，難認基礎事實同一；相對人復已表
    明不同意抗告人為系爭追加之訴，且抗告人自109年10月30
    日起訴(見原審卷一第1頁）後，迄至110年6月18日(見原審
    卷一第436頁），始提出訴之追加暨準備狀追加先位訴之聲
    明第3項，確有礙相對人之訴訟防禦，是抗告人所為系爭追
    加之訴，難認已與民事訴訟法第255 條第1項第2款、第7款
    之要件相合；復未能舉證已符合同法第255條其他條款追加
    之要件，其訴之追加自非合法，不應准許。原法院裁定駁回
    抗告人系爭追加之訴，並無違誤。從而，抗告意旨指摘原裁
    定不當，聲明廢棄，為無理由，應予駁回。
六、據上論結，本件抗告為無理由，爰裁定如主文。　　　
中　　華　　民　　國　　111  　年　　6 　月　　21 　　日
            民事第三庭     審判長法　官  黃玉清
                                 法　官  許旭聖
                                 法　官  涂秀玲
正本係照原本作成。
再為抗告應以適用法規顯有錯誤為理由。
如提起再抗告者應於裁定送達後10日內向本院提出抗告理由狀（
須按照他造人數附具繕本）並繳納抗告裁判費新臺幣1000元，同
時委任律師或具有律師資格之關係人為代理人。因疫情而遲誤不
變期間，得向法院聲請回復原狀。
                                 書記官  卓佳儀 
　　　　　　　　　　　　　　　　
中　　華　　民　　國　　111 　年　　6 　　月　　21　　日